【裁判字號】    90,台上,1584
【裁判日期】    900906
【裁判案由】    損害賠償
【裁判全文】
最高法院民事判決                                九十年度台上字第一五八四號
    上  訴  人  大眾電腦股份有限公司
    法定代理人  簡明仁
    訴訟代理人  盧子揚
                李懿琳
    被 上訴 人  德杰企業有限公司
    法定代理人  莊賜德
    訴訟代理人  李昆南律師
    被 上訴 人  僑品電腦資訊股份有限公司
    法定代理人  吳銘德
    訴訟代理人  郭憲文律師
右當事人間請求損害賠償事件，上訴人對於中華民國八十八年十二月二十九日臺灣高
等法院第二審判決（八十八年度重上字第四○號），提起上訴，本院判決如左：
    主  文
原判決廢棄，發回臺灣高等法院。
    理  由
本件上訴人主張：伊係「ＬＥＯ幼獅」圖樣商標之專用權人，被上訴人德杰企業有限
公司（下稱德杰公司）竟將伊外銷部門曾出貨與該公司，用以外銷日本之筆記型電腦
，加以改裝為中文電腦，再轉售與被上訴人僑品電腦資訊股份有限公司（下稱僑品公
司），且均未經伊之授權，貼用上開商標，而於民國八十五年四月間，由僑品公司置
放於其高雄市○○○路一○九之一五號門市部對外販售。核被上訴人所為係共同違反
商標法，不法侵害伊之商標專用權，依商標法及民法侵權行為之規定，自應對伊負損
害賠償責任等情。求為命被上訴人連帶給付新臺幣（下同）六百八十一萬四千五百元
及法定利息，並將本件判決書於伊獲勝訴判決確定後一個月內登載於工商時報第二十
六版以二五公分乘以三六公分之版面一次，費用由被上訴人負擔之判決。
被上訴人則以：德杰公司於八十四年七月間向上訴人訂購筆記型個人電腦五八六（訂
購內容不包括ＣＰＵ中央處理器及ＨＤＤ硬碟），外銷日本ＭＤＴ公司。詎上訴人交
貨遲延，迄同年十二月六日及十九日僅各出口二十臺至日本，因而遭日商公司取消訂
單，上訴人承辦外銷業務之海外營業部經理劉日峰、專員朱美玲前來德杰公司，以上
訴人林口廠剛出品之一八○臺三五○○型筆記型電腦，年關庫存壓力大，要求德杰公
司改為內銷進貨，並表示願配合所有海關保稅及轉換中文鍵之軟體、指令與提供商標
貼紙等。德杰公司遂先後於八十四年十二月二十九日及八十五年三月八日向上訴人進
貨五十臺、十五臺，供內銷。德杰公司向上訴人購買之空機既經上訴人同意改裝內銷
並提供商標貼紙貼用，德杰公司自得改裝出售，僑品公司遭上訴人查獲貼有「ＬＥＯ
」商標之筆記型電腦一臺，即係前開經上訴人同意內銷及貼用商標之貨品，伊均無侵
害上訴人商標權情事等語，資為抗辯。
原審維持第一審所為上訴人敗訴之判決，駁回其上訴，無非以：上訴人為「ＬＥＯ及
圖」商標之專用權人，於八十五年五月三日自僑品公司高雄建國營業所門市，以六萬
八千一百四十五元之價額購得乙臺上訴人原銷售國外市場之筆記型電腦，同年月六日
會同高雄市警察局刑警大隊於僑品公司查扣貼有上開商標之筆記型電腦乙臺，嗣德杰
公司主動告知上訴人，該電腦乃德杰公司所出售，經上訴人對被上訴人法定代理人提
出告訴，均獲無罪判決確定之事實，有臺灣高等法院高雄分院八十八年度上易字第一
二二九號刑事案卷可稽。次查上訴人基於與德杰公司間之買賣契約，於八十四年十二
月二十九日、八十五年三月八日，先後將五十臺、十五臺附日文鍵盤，不具中央處理
器、硬碟之筆記型電腦空機，運交德杰公司收受，為上訴人所不爭。德杰公司前於八
十四年七月間向上訴人訂購筆記型電腦，欲轉售日本廠商，上訴人僅交付四十臺，其
餘遲延交貨，致遭日本廠商取消訂單，而未再出口，亦有出口報單、外銷統一發票可
稽。上開六十五臺電腦，交貨時均為日文鍵盤，應係德杰公司向上訴人訂購原欲銷售
日本之貨品。德杰公司稱，嗣因日本廠商不再進貨，伊法定代理人莊賜德，應上訴人
外銷部員工朱美玲、劉日峰，以外銷庫存量大，有存貨壓力，希望續購之要求，買受
上開原訂銷售日本之六十五臺電腦空機，並於買受時，已表明無外銷買主，將改為內
銷，及由朱美玲提供上訴人３５００型之主機ｂｉｏｓ驅動程式及ｋ＼ｂ即ｋｅｙ－
ｂｏａｒｄｓ之中文鍵盤軟體、密碼等五張磁碟片與莊賜德，由伊工程師根據上開磁
碟片，改為中文鍵盤軟體，再加裝中文鍵盤、中央處理器、硬碟後，前五十臺轉售其
他業者，後十五臺則因業者反應無上訴人商標無法辨認，經莊賜德請求，朱美玲再交
付系爭「ＬＥＯ」商標一包供貼用各情，有電腦交運單、快遞交運單可憑。參以上開
刑事案審理時，證人劉日峰證稱，德杰公司有要求內銷；證人朱美玲亦稱，確曾交付
上開商標標籤及提供五張修改軟體之磁碟片等語。顯見前述六十五臺電腦空機，係上
訴人外銷部默許德杰公司改裝內銷及提供商標標籤供德杰公司使用於查獲之電腦。依
上訴人交付系爭電腦與德杰公司之情形，及該電腦原為日文鍵盤，德杰公司表明欲內
銷，事先告知上訴人擬加改裝，並證人朱美玲交付磁碟片便於改裝為中文鍵盤等情觀
之，堪認德杰公司應已獲上訴人職員同意使用上開商標，並經默許改裝電腦於國內出
售，僑品公司自得購買及轉售，被上訴人無侵害上訴人商標專用權情事，上訴人本於
商標法第六十一條、第六十七條、第六十八條及民法第一百八十四條、第一百八十五
條規定，訴請被上訴人賠償損害，不應准許等詞，為其判斷之基礎。
惟查上訴人始終主張未授權被上訴人使用系爭商標云云，並提出德杰公司出具之切結
書為證（見一審卷第十七頁）。該切結書記載：「德杰企業有限公司，因不慎將原本
外銷之大眾電腦股份有限公司，所生產之NOTEBOOK型號：3500，售於國內市場，……
」字樣，德杰公司似承認未獲同意，將原應外銷之電腦，銷售於國內市場。倘系爭商
標僅供外銷貨品貼用，而德杰公司擅將外銷貨品貼用系爭商標，於國內市場銷售，僑
品公司知悉其情而予以買受並轉售，能否謂渠等無侵害上訴人商標權情事，即滋疑義
。乃原審未詳加調查審認明晰及說明上開切結書何以不足採取之意見，遽為上訴人不
利之判決，自難認無判決理由不備之違法。上訴論旨，指摘原判決不當，求予廢棄，
非無理由。
據上論結，本件上訴為有理由，依民事訴訟法第四百七十七條第一項、第四百七十八
條第一項，判決如主文。
中      華      民      國     九十     年      九      月      六      日
                              最高法院民事第四庭
                                  審判長法官  蕭  亨  國
                                        法官  許  朝  雄
                                        法官  謝  正  勝
                                        法官  陳  淑  敏
                                        法官  吳  麗  女
      右正本證明與原本無異
                                              書  記  官
中      華      民      國     九十     年      九      月    二十四    日


司法院資訊處製作；財團法人民間司法改革基金會備份。
